【裁判字號】    96,易,2053
【裁判日期】    970414
【裁判案由】    詐欺
【裁判全文】
臺灣士林地方法院刑事判決              96年度易字第2053號
公  訴  人  臺灣士林地方法院檢察署檢察官
被      告  甲○○
上列被告因詐欺案件，經檢察官提起公訴（96年度偵緝字第541
號），被告為有罪之陳述，本院合議庭裁定改行簡式審判程序，
並判決如下：
    主  文
甲○○幫助犯詐欺取財罪，處有期徒刑參月，如易科罰金以銀元
參佰元即新臺幣玖佰元折算壹日，減為有期徒刑壹月又拾伍日，
如易科罰金以銀元參佰元即新臺幣玖佰元折算壹日。
    事  實
一、甲○○雖遇見將自己在金融機構開立之帳戶提供予不熟識之
    他人使用，可能幫助犯罪集團掩飾或隱匿犯罪所得財物，致
    使被害人及警方追查無門，而使犯罪集團遂行詐欺犯行，竟
    仍基於幫助詐欺之不確定故意，於民國94年9 月30日，在桃
    園火車站附近的中正特區，將其在臺北市○○區○○路356
    號玉山銀行松山分行申請開立帳號第0000000000000 號帳戶
    之存摺、提款卡及密碼等，以新臺幣（下同）二千元之代價
    ，提供予姓名年籍不詳之人，幫助以該人等為成員之詐欺犯
    罪集團遂行詐欺犯行。嗣該犯罪集團成員基於詐欺之犯意，
    於94年10月5 日，在網路上刊登販賣網路線上遊戲「亂」虛
    擬貨幣之訊息，使乙○○陷於錯誤而上網與之交易，並於94
    年10月5 日下午2 時30分許，依該集團成員之指示，在新竹
    市○○區○○街327 號處，以臺新商業銀行自動櫃員機匯款
    15,983元至上開玉山銀行松山分行帳戶內，嗣乙○○發現受
    騙，報警處理，始悉上情。
二、案經新竹市警察局第三分局報請臺灣新竹地方法院檢察署呈
    請臺灣高等法院檢察署檢察長令轉臺灣士林地方法院檢察署
    檢察官偵查起訴。
    理  由
一、前揭犯罪事實，業據被告甲○○於本院準備程序及審理時供
    認不諱（見本院97年3 月19日本院準備程序筆錄及審判筆錄
    ），核與被害人乙○○於偵查中指述情節相符（見第541 號
    偵查卷第26至27頁），復有玉山銀行松山分行第0000000000
    000 號帳號開戶資料、歷史交易明細表、被害人乙○○轉帳
    匯款紀錄及新竹市警察局第三分局受理「人頭帳戶犯罪案件
    」管制表影本及財團法人金融聯合徵信中心通報警示帳戶資
    料各一份在卷可資佐證，足徵被告自白與事實相符。本件事
    證明確，被告犯行堪以認定。
二、又金融存摺事關個人財產權益之保障，其專有性甚高，一般
    人均有妥為保管及防止他人任意使用之認識，且該等專有物
    品如落入不明人士手中，極易被利用為與財產有關之犯罪工
    具，此為吾人依一般生活認知所易於體察之常識。而本件被
    告已為成年之人，應可明確知悉存摺、印章、提款卡等有關
    個人財產、身分之物品，倘淪落於不明人士手中，極易被利
    用為與財產有關之犯罪工具，而在能預見提供自己帳戶存摺
    、提款卡及密碼予不認識之人，可能遭人將之作為從事詐欺
    取財等犯罪行為工具之下，卻又將上開帳戶之存簿、提款卡
    及密碼，交予姓名年籍不詳之詐騙集團成員使用，顯然對於
    該帳戶將作為不法使用有所認知，雖卷內事證並無積極證據
    證明被告知悉該收購帳戶之不詳人士將如何犯罪，而無法推
    定被告與該不詳人士有共同實施詐欺犯行之犯意聯絡，惟被
    告既對金融帳戶交付他人使用，可能遭持以從事詐欺財產犯
    罪有所認知，其有幫助他人犯詐欺取財罪之不確定犯罪故意
    甚明。
三、按被告行為後，94年2 月2 日修正公布之刑法已於95年7 月
    1 日生效施行，其中第2 條第1 項：「行為後法律有變更者
    ，適用行為時之法律。但行為後之法律有利於行為人者，適
    用最有利於行為人之法律」之規定，係規範行為後法律變更
    所生新、舊法律比較適用之準據法，並非刑法實體法律，自
    不生行為後法律變更之比較適用問題，故刑法修正施行後，
    ，應適用該修正後之第2 條第1 項之規定，依「從舊、從輕
    」之原則比較新、舊法律之適用；又比較新舊法時，應就罪
    刑有關之共犯、未遂犯、想像競合犯、牽連犯、連續犯、結
    合犯，以及累犯加重、自首減輕暨其他法定加減原因（如身
    分加減）與加減例等一切情形，綜其全部罪刑之結果而為比
    較後，再整個適用有利於行為人之法律處斷，不能割裂而分
    別適用有利之條文（最高法院24年度上字第4634號、27年度
    上字第2615號判例意旨、最高法院95年第8 次刑事庭會議決
    議參照）。經查：(一)幫助犯部分，修正前刑法第30條係規定
    ：「幫助他人犯罪者，為從犯。雖他人不知幫助之情者，亦
    同。從犯之處罰，得按正犯之刑減輕之」，而修正後之刑法
    第30條則規定：「幫助他人實行犯罪行為者，為幫助犯。雖
    他人不知幫助之情者，亦同。幫助犯之處罰，得按正犯之刑
    減輕之」，主要係文字用語上之修正，關於刑罰減輕之規定
    並無變更，無關成立幫助犯內容之實質之變更，不屬法律之
    變更，應逕適用修正後之規定，無須比較適用。(二)罰金刑部
    分：被告行為時，刑法第339 條第1 項之詐欺取財罪，法定
    刑得科一千元以下之罰金，而依被告行為時之修正前刑法第
    33條第5 款規定：「主刑之種類如左：五、罰金：一元（指
    銀元）以上」，換算新臺幣後，為新臺幣三元以上。惟被告
    行為後修正後刑法第33條第5 款係規定：「主刑之種類如下
    ：五、罰金：新臺幣一千元以上，以百元計算之」，經比較
    修正前後關於科處罰金刑之最低刑度規定，自應以被告行為
    時之修正前刑法較有利於被告。(三)經綜合比較被告行為後之
    前揭法律變更，以修正前之刑法規定對於被告較為有利，本
    件自應整體適用修正前刑法之相關規定。
四、按刑法上之幫助犯，係對於犯罪與正犯有共同之認識，而以
    幫助之意思，對於正犯資以助力，而未參與實施犯罪之行為
    者而言（最高法院75年度臺上字第1509號、88年度臺上字第
    1270號判例參照）。是如未參與實施犯罪構成要件之行為，
    且係出於幫助之意思提供助力，即屬幫助犯，而非共同正犯
    。本件被告基於幫助之犯意，將其在玉山銀行松山分行申請
    開立帳號第0000000000000 號帳戶之存摺、提款卡及密碼等
    ，以二千元之代價，提供予姓名年籍不詳之犯罪集團成員，
    再由犯罪集團成員利用被告之幫助，意圖為自己不法所有之
    犯意，施用詐術，使被害人乙○○陷於錯誤，而轉帳匯款至
    被告所出售之玉山銀行松山分行帳戶內，是被告所為參與詐
    欺罪構成要件以外之行為，且在無證據證明被告係以正犯而
    非以幫助犯之犯意參與犯罪之情形下，應認其所為係幫助犯
    而非正犯行為。核被告所為，係犯刑法第30條第1 項幫助犯
    刑法第339 條第1項詐欺取財罪。而被告之行為僅止於幫助
    ，應依刑法第30條第2 項之規定，按正犯之刑減輕之。爰審
    酌被告犯罪動機、生活狀況及犯罪所生危害，與被告出售帳
    戶供他人詐財使用，使犯罪偵查困難，被害人追償無門，犯
    罪後供認犯行之態度等一切情狀，量處如主文所示之刑。又
    被告行為時之刑法第41條第1 項前段規定：「犯最重本刑為
    五年以下有期徒刑以下之刑之罪，而受六個月以下有期徒刑
    或拘役之宣告，因身體、教育、職業、家庭之關係或其他正
    當事由，執行顯有困難者，得以一元以上三元以下折算一日
    ，易科罰金。」又修正刪除前罰金罰鍰提高標準條例第2 條
    規定，就其原定數額提高為一百倍折算一日，則本件被告行
    為時之易科罰金折算標準，最高得以銀元三百元折算一日，
    經折算新臺幣後，應以新臺幣九百元折算一日。惟95年7 月
    1 日修正公布施行之刑法第41條第1 項前段則規定：「犯最
    重本刑為五年以下有期徒刑以下之刑之罪，而受六個月以下
    有期徒刑或拘役之宣告者，得以新臺幣一千元、二千元或三
    千元折算一日，易科罰金。」比較修正前後之易科罰金折算
    標準，以95年7 月1 日修正公布施行前之規定，較有利於被
    告，則應依刑法第2 條第1 項前段，適用修正前刑法第41條
    第1 項前段規定，定其易科罰金之折算標準。又被告犯罪時
    間在96年4 月24日以前，合於中華民國九十六年罪犯減刑條
    例之減刑要件，所犯幫助詐欺取財罪，依該條例規定減刑如
    主文所示，並諭知易科罰金之折算標準。
據上論斷，應依刑事訴訟法第299 條第1 項前段、第273 條之1
第1 項，刑法第2 條第1 項前段、第339 條第1 項、第30條第1
項、第2 項，修正前刑法第41條第1 項前段，刑法施行法第1 條
之1 ，刪除前罰金罰鍰提高標準條例第2 條，現行法規所定貨幣
單位折算新臺幣條例第2 條，中華民國九十六年罪犯減刑條例第
2 條第1 項第3 款、第7 條，判決如主文。
本案經檢察官高俊申到庭執行職務。
中    華    民    國    97    年    4     月    14    日
                  刑事第六庭法  官  周明鴻
以上正本證明與原本無異。
如不服本判決應於判決送達後10日內向本院提出上訴狀，其未敘
述上訴之理由者並得於提起上訴後20日內向本院補提理由書 (均
須按他造當事人之人數附繕本)。
                             書記官 丁梅芬
中    華    民    國    97    年    4     月    14    日
附錄論罪科刑法條：刑法第339 條第1 項
中華民國刑法第339條
意圖為自己或第三人不法之所有，以詐術使人將本人或第三人之
物交付者，處 5 年以下有期徒刑、拘役或科或併科 1 千元以下
罰金。


司法院資訊處製作；財團法人民間司法改革基金會備份。
